【裁判字號】    98,交聲,2628
【裁判日期】    990226
【裁判案由】    聲明異議
【裁判全文】
臺灣高雄地方法院刑事裁定            98年度交聲字第2628號
原處分機關  交通部公路總局高雄區監理所
代  理  人  乙○○
異  議  人
即受處分人  甲○○
上列異議人即受處分人因違反道路交通管理處罰條例案件，對於
交通部公路總局高雄區監理所民國98年9 月11日所為之高監自裁
字第裁80-BU0000000號裁決聲明異議，本院裁定如下：
    主  文
原處分撤銷。
甲○○不罰。
    理  由
一、原處分機關略以：異議人即受處分人甲○○（下稱異議人）
    所有之車牌號碼9350-LX 號自用一般小客車，經人駕駛，於
    民國98年5 月3 日凌晨2 時38分許，在高雄市○○○路附近
    路段，以危險方式在道路上駕駛汽車，並在道路上蛇行，經
    警調閱路口監視錄影器影像後，依法掣單舉發，爰依道路交
    通管理處罰條例（下稱道交條例）第43條第1 項第1 款、第
    4 項規定，裁處罰鍰新臺幣（下同）18,000元，並記違規點
    數3 點，且施以道路安全講習，另吊扣汽車牌照3 個月之處
    分等情。
二、聲明異議意旨略以：上開自小客車駕駛人謝佑一於案發當時
    ，是為閃避飆車族，避免發生擦撞，始行駛至雙黃線上，況
    當時該車駕駛人謝佑一亦未駕車在道路上蛇行，原處分顯有
    違誤，爰依法聲明異議，請求撤銷原處分等語。
三、按逕行舉發者，應按已查明之資料填註車牌號碼、車輛種類
    、車主姓名及地址，並於舉發違反道路交通管理事件通知單
    （下稱舉發通知單）上方空白處加註逕行舉發之文字後，由
    舉發機關送達被通知人；逕行舉發者，其應到案之日期距舉
    發日為30日；違反道路交通管理事件行為人，未依規定自動
    繳納罰鍰，或未依規定到案聽候裁決，處罰機關應依違反道
    路交通管理事件統一裁罰基準表，於舉發通知單送達且逾越
    應到案期限60日之3 個月內，逕行裁決之，違反道路交通管
    理事件統一裁罰基準及處理細則第11條第1 項第4 款、第15
    條第1 款、第44條第1 項分別定有明文。次按道交條例之處
    罰，受舉發違反道路交通管理事件之受處罰人，認為受舉發
    之違規行為應歸責他人者，應於舉發通知單應到案日期前，
    檢附相關證據及應歸責人相關證明文件，向處罰機關告知應
    歸責人，處罰機關應即另行通知應歸責人到案依法處理。逾
    期未依規定辦理者，仍依道交條例各該違反條款規定處罰，
    道交條例第85條第1 項固有明文。惟如受處罰人已於舉發通
    知單應到案日期前，檢附相關證據及應歸責人相關證明文件
    ，向處罰機關告知應歸責人，處罰機關應即另行通知應歸責
    人到案依法處理，不應逕行裁處原受處罰人。
四、經查：
(一)異議人所有之上開自小客車，於前揭時間，經人駕駛，行經
    高雄市○○○路2-1 號、鼓山三路、平川街、青海路、西藏
    街、建榮路等路段時，持續與60多部汽、機車群聚行駛，沿
    線佔用車道危險駕駛並妨害對向來車行車安全，經民眾檢舉
    ，由高雄市政府警察局鼓山分局（下稱鼓山分局）內惟派出
    所警員前往處理，該群聚之車輛見巡邏警車遂一哄而散，經
    警調閱沿線監視錄影器影像過濾後，依法於98年6 月19日以
    高市警交相字第BU0000000 號舉發通知單逕行舉發本件交通
    違規事件，並以上開自小客車車主即本件異議人為受通知人
    ，送達舉發通知單予異議人，經異議人於98年6 月23日親自
    收受舉發通知單等事實，有鼓山分局以98年8 月19日高市警
    鼓分六字第0980018111號函及所附蒐證光碟1 片、鼓山分局
    98年10月7 日高市警鼓分六字第0980022676號函、前揭舉發
    通知單及其送達證書在卷可稽（見本院98年度交聲字第2628
    號卷第9 、29、30至31、33至34頁）。而上開蒐證光碟經本
    院依職權命本院司法事務官勘驗結果，異議人所有之上開自
    小客車於98年5 月3 日凌晨2 時37分27秒至30秒許間，行經
    高雄市○○○路182 巷口由南往北方向時，確有跨越雙黃線
    行駛在對向車道之行為；於同日凌晨2 時38分11秒、12秒許
    時，在鼓山二路與鐵路街口時，則是直接行駛在鼓山二路之
    雙黃線上；隨後於同日凌晨2 時38分57秒至同日凌晨2 時41
    分33秒間，行經鼓山三路2-1 號、6 巷、8-11號、鼓山三路
    與平川街口、青海路口、西藏街口、新疆街口、鼓山三路68
    巷口、鼓山三路94號前、青峰街100 號前、青雲街口時，又
    回到正常車道行駛；嗣於同日凌晨2 時42分15秒時，在鼓山
    三路與銘傳路口時，再次跨越雙黃線行駛至對向車道，且此
    時監視錄影畫面中，異議人所有之上開自小客車旁並無機車
    行駛中等情，有本院司法事務官勘驗後節錄部分畫面並翻拍
    之照片23張及對照之地圖3 張附卷可參（見同上卷第19至27
    頁），堪認異議人所有之上開自小客車經人駕駛於前揭時、
    地，確有跨越雙黃線行駛於對向車道及在道路上蛇行等危險
    駕車行為無訛。
(二)惟本件舉發通知單所載應到案日期為98年8 月3 日，異議人
    於98年8 月3 日即應到案期限內委託第三人謝佑一到案，並
    由謝佑一填寫交通違規案件陳述單及查詢單，其填寫內容略
    為：「為了閃避機車飆車族，為避免發生擦撞導致行駛到雙
    黃線上，並非本人所願，請查明」等語，但異議人及謝佑一
    均未曾填寫原處分機關所提供之制式化表單「提供違規駕駛
    人申報書」等情，分別有前開舉發通知單、交通違規陳述單
    及查詢單、交通部公路總局高雄區監理所以99年1 月13日高
    監自字第0990001717號各1 份可參（見同上卷第12至13、42
    頁）。本院審酌異議人及第三人謝佑一固未依法填寫上開「
    提供違規駕駛人申報書」，惟第三人謝佑一既代替異議人前
    往原處分機關填寫上開交通違規陳述單及查詢單，並在陳述
    內容補充摘要欄內敘明：「並非『本人』所願」等語，核其
    真意應係主動向原處分機關表明自身為本件交通違規事件之
    駕駛人無訛。再衡之一般民眾並無專業法律素養，尚難強求
    異議人或謝佑一主觀上對於前開制式化表單「提供違規駕駛
    人申報書」與「交通違規陳述單及查詢單」在法律上代表不
    同意義乙節有清楚之認知，謝佑一既已親自前往原處分機關
    ，並填寫上開「交通違規陳述單及查詢單」，且在其上表示
    自身為本件違規當時之駕駛人，應認其實質上已代異議人依
    道交條例第85條第1 項之規定向原處分機關告知本件之真正
    應歸責人，準此，依前開說明，原處分機關自應另對於本件
    應歸責人即謝佑一依法處理，而不應逕行裁處異議人。
五、綜上所述，異議人所有之上開自小客車於前述時、地經人駕
    駛，有跨越雙黃線行駛於對向車道及在道路上蛇行等危險駕
    車行為乙節，固堪認定，惟第三人謝佑一既已代異議人依道
    交條例第85條第1 項規定向原處分機關告知應歸責人，原處
    分機關自應另行對於第三人謝佑一依法處理，不應逕行裁處
    該自小客車之車主即本件異議人。原處分機關不察，逕對於
    異議人裁處罰鍰上開處分，尚有未合。異議人不服裁決，否
    認第三人謝佑一有以危險方式在道路上駕駛汽車，並在道路
    上蛇行之交通違規行為云云，固無理由，然原處分既有上開
    可議之處，仍屬無可維持，應由本院將原處分撤銷，並另為
    異議人不罰之諭知。
六、末查，本件舉發機關鼓山分局就本件交通違規行為，除依法
    掣單舉發外，另以第三人謝佑一涉嫌公共危險案件為由移送
    臺灣高雄地方法院檢察署檢察官偵辦，現正由該署偵查中等
    情，有鼓山分局98年10月7 日高市警鼓分六字第0980022676
    號函、98年8 月10日高市警鼓分偵字第00980017922 號移送
    書、臺灣高等法院被告前案紀錄表各1 份在卷可稽（見同上
    卷第29、33至34、39頁），原處分機關另就本件通知第三人
    謝佑一到案處理時，應加以斟酌，附此敘明。
七、據上論斷，依道路交通案件處理辦法第20條前段，裁定如主
    文。
中    華    民    國    99    年    2     月    26    日
                  交通法庭  法  官  毛妍懿
以上正本證明與原本無異。
如不服本裁定，應於收受送達後5 日內向本院提出抗告狀。
中    華    民    國    99    年    3     月    1     日
                            書記官  林晏光

司法院資訊處製作；財團法人民間司法改革基金會備份。
